【裁判字號】    98,上訴,149
【裁判日期】    980416
【裁判案由】    違反毒品危害防制條例
【裁判全文】
臺灣高等法院高雄分院刑事判決         98年度上訴字第149號
上  訴  人
即  被  告  甲○○
                    （另案於台灣高雄女子監獄執行中）
指定辯護人  本院公設辯護人  李佩娟
上列上訴人因違反毒品危害防制條例案件，不服臺灣高雄地方法
院97年度訴緝字第174 號中華民國97年12月23日第一審判決（起
訴案號：臺灣高雄地方法院檢察署95年度偵緝字第910 號），提
起上訴，本院判決如下：
     主  文
原判決撤銷。
甲○○販賣第一級毒品，未遂，處有期徒刑柒年陸月。
扣案第一級毒品海洛因參包（合計淨重捌點伍參公克，另含殘留
海洛因難以完全析離之包裝袋參個）沒收銷燬之；扣案之BENQ行
動電話手機壹支（不含0000000000號SIM 卡）沒收。
     事  實
一、甲○○明知海洛因係行政院衛生署公告查禁之第一級毒品，
    不得非法販賣及持有，竟意圖營利，基於販賣第一級毒品海
    洛因之犯意，以其所有之BENQ牌行動電話（內插入非其所有
    0000000000號SIM 卡）為對外之聯絡販毒工具，於民國94年
    5 月11日下午4 時10分，王清瑞在高雄縣大樹鄉○○路150
    號之1 三鳳宮，以裝設於三鳳宮之00-0000000號公共電話，
    撥打甲○○使用之上揭0000000000行動電話門號，表示欲購
    買新臺幣（下同）1000元之第一級毒品海洛因，經甲○○應
    允後，與王清瑞即相約在高雄縣大樹鄉○○路150 號之1 前
    取貨。同日16時10餘分，恰為高雄市政府警察局苓雅分局警
    員林珀玄、李榮籐及何明德3 人當場查獲王清瑞在上址持有
    第一級毒品海洛因殘渣袋1 個及針筒1 支（王清瑞施用毒品
    部分已另案判決確定），王清瑞向警員表示係在該處等候甲
    ○○向其購買毒品，林珀玄等3 人即在該處埋伏守候，嗣於
    同日16時20分許，甲○○騎乘機車抵達現場，經王清瑞指認
    甲○○即係販毒者，警員乃上前盤查，甲○○見狀即騎乘機
    車欲逃離現場，於同日16時30分許，為警在高雄縣大樹鄉○
    ○路127 號前攔獲甲○○，並在甲○○長褲左口袋內扣得第
    一級毒品海洛因3 包（3 包內毒品合計淨重8.53公克，甲○
    ○所涉施用毒品部分另案偵辦）及甲○○所有供販毒聯絡使
    用之BENQ行動電話手機（門號0000000000之SIM 卡則非甲○
    ○所有）1 支，甲○○始未完成該次販賣海洛因予王清瑞之
    犯行而未遂。
二、案經高雄巿政府警察局苓雅分局報告臺灣高雄地方法院檢察
    署檢察官偵查起訴。
     理  由
壹、程序部分：
一、證人王清瑞警詢之證詞，被告之辯護人雖稱係審判外之陳述
    ，無證據能力云云，惟查證人王清瑞經原審法院傳喚到庭後
    所為證述，與其最初於警詢時所為陳述顯有不同，而證人王
    清瑞於警詢時，曾明確表明其毒品係向被告購買，故證人王
    清瑞警詢供述，顯為證明被告犯罪事實存在與否所必要，本
    院審酌證人王清瑞於警訊中所為陳述，距離案發時間較近，
    尚未警覺被告販賣毒品案將遭檢察官起訴或法院判決，且其
    與被告彼此間亦無勾串或討論情事，內心較無顧忌，故具有
    較可信之特別情況，依刑事訴訟法第159 條之2 規定，自具
    有證據能力。
二、證人王清瑞及證人林珀玄於偵查中具結後之證述，查被告以
    外之人於偵查中向檢察官所為之陳述，除顯有不可信之情況
    者外，得為證據，刑事訴訟法第159 條之1 第2 項定有明文
    ，考其立法理由係認現行刑事訴訟法規定檢察官代表國家偵
    查犯罪、實施公訴，依法其有訊問被告、證人及鑑定人之權
    ，證人、鑑定人且須具結，而實務運作時，偵查中檢察官向
    被告以外之人所取得之陳述，原則上均能遵守法律規定，不
    至於違法取供，其可信度極高，因此除顯有不可信之情況者
    外，認具有證據能力得為證據，亦即檢察官之訊問筆錄，原
    則上均有證據能力，例外時始無證據能力。故被告以外之人
    前於偵查中已經具結而作出之證述，除反對該項供述得具有
    證據能力之一方，已釋明「顯有不可信之情況」之理由外，
    不得以該證人未能接受他造之反對詰問為說詞，遽指該證人
    於偵查中之陳述不具證據能力。證人王清瑞前後2 次及證人
    林珀玄於檢察官偵查時具結後所為證述，被告暨其辯護人之
    一方未曾提出檢察官在偵查時，有任何不法取供之情形，且
    原審法院更已於審判期日以證人身分傳喚王清瑞及林珀玄作
    證，使被告及指定辯護人有加以反對詰問之機會，則王清瑞
    及林珀玄於偵查中之證言，應均具有證據能力（至於王清瑞
    前後2 次偵查所為陳述不同，應以何種可採，則為證明力之
    問題，詳如下述）。
三、按被告以外之人於審判外之言詞或書面陳述，除法律另有規
    定者外，不得作為證據，刑事訴訟法第159 條第1 項定有明
    文。又法院或檢察官得囑託醫院、學校或其他相當之機關、
    團體為鑑定，並準用第203 條至第206 條之1 之規定，刑事
    訴訟法第208 條第1 項亦定有明文。依此，檢察官對於偵查
    中之案件，認須實施鑑定者，固應就具體個案，選任鑑定人
    或囑託鑑定機關（團體）為之；但對於司法警察機關調查中
    之案件，或有量大或急迫之情形，為因應實務之現實需求，
    如檢察官針對該類案件之性質（例如：查扣之毒品必須檢驗
    其成份、對施用毒品之犯罪嫌疑人必須檢驗其體內有無毒品
    代謝反應、對於查扣之槍砲彈藥必須檢驗有無殺傷力等），
    認為當然有鑑定之必要者，經參考法務部92年5 月20日法檢
    字第092080203 號函送之法務部「因應刑事訴訟法修正工作
    小組」研討之刑事訴訟法修正相關議題第21則之共識結論，
    以及臺灣高等法院於92年8 月1 日舉行之刑事訴訟法新制法
    律問題研討會第三則法律問題研討結果之多數說（載於司法
    院92年8 月印行「刑事訴訟法新制法律問題彙編」第15頁至
    第18頁），基於檢察一體原則，得由該管檢察長對於轄區內
    之案件，以事前概括選任鑑定人或囑託鑑定機關（團體）之
    方式，俾便轄區內之司法警察官、司法警察對於調查中之此
    類案件，得即時送請事前已選任之鑑定人或囑託之鑑定機關
    （團體）實施鑑定，該鑑定人或鑑定機關（團體）亦應視同
    受承辦檢察官所選任或囑託而執行鑑定業務，其等出具之書
    面鑑定報告應屬刑事訴訟法第206 條所定之傳聞例外，當具
    有證據能力（法務部92年9 月1 日法檢字第0920035083號函
    可供參照）。卷附警察局移送予法務部調局鑑定是否含有毒
    品海洛因成份之法務部調查局鑑定通知書，係檢察長基於檢
    察一體，事前概括選任鑑定人或囑託鑑定機關而為之鑑定報
    告，該鑑定通知書自屬刑事訴訟法第159 條第1 項所指例外
    情形，應具有證據能力。
四、卷附0000000000行動電話94年4 月1 日起至94年5 月11日之
    通聯記錄，係上開電話之持用人於發話、受話時，由電信公
    司機房之電腦機器自動記錄直接作成之電磁紀錄，嗣經電信
    公司將該等資料儲存至光碟後，再由原審法院將之列印後所
    得之結果，過程中並無涉入人為知覺、記憶過程之錯誤危險
    ，並非供述證據，無傳聞法則適用，自具有證據能力。
五、按被告以外之人於審判外之陳述，雖不符刑事訴訟法第159
    條之1 至第159 條之4 等4 條之規定，然若當事人於審判程
    序中同意作為證據，法院審酌該言詞陳述或書面陳述作成時
    之情況，認為適當者，亦得為證據；又當事人、代理人或辯
    護人於法院調查證據時，知有刑事訴訟法第159 條第1 項不
    得為證據之情形，而未於言詞辯論終結前聲明異議者，視為
    有前項之同意，同法第159 條之5 定有明文。此立法意旨在
    於傳聞證據未經當事人之反對詰問予以核實，原則上先予排
    除。惟若當事人已放棄反對詰問權，於審判程序中表明同意
    該等傳聞證據可作為證據；或於言詞辯論終結前未聲明異議
    ，基於尊重當事人對傳聞證據之處分權，及證據資料愈豐富
    ，愈有助於真實發見之理念，且強化言詞辯論主義，使訴訟
    程序得以順暢進行，上開傳聞證據亦均具有證據能力。本案
    公訴人、辯護人及被告對於本院以下引用之其他證據資料，
    其中關於傳聞證據部分，均未爭執其證據能力，本院審酌該
    等證據作成時之情況，認為並無不適當者，依上開說明，均
    認應有證據能力。
六、另原審法院於審判期日傳喚證人王清瑞等作證前，應公訴人
    之要求，由公訴人先行詢問被告後，再為訊問證人之程序，
    就公訴人該等詢問被告之程序，僅係公訴人欲先釐清與待證
    事項有關之相關事實，使訊問證人之程序得以順利進行所為
    ，而被告當時所為回答，與被告自行提出答辯及說明無異，
    因法院本得依法就犯罪事實及相關事項訊問被告，被告亦有
    隨時提出答辯之權利，且此一程序係在行交互詰問之前所為
    之訊問，故此一程序並未違反交互詰問法則。又本院亦僅將
    被告該等詢問作為其答辯是否可予採信之認定，並不直接作
    為認定犯罪事實之證據使用，附此述明。
貳、實體部分
一、訊據上訴人即被告甲○○否認有販賣第一級毒品海洛因予王
    清瑞之事實，辯稱：被告沒有賣過毒品給王清瑞，不清楚王
    清瑞為何要這樣說，94年5 月11日下午被告是要去超商買東
    西，警察載1 個人來問那個人毒品是否是跟被告買的，那個
    人當場說是，但是被告沒有賣毒品給那個人，扣案毒品是自
    己施用的云云。
二、經查：
  (一)證人王清瑞於警詢中已明確表示：「伊當日在高雄縣大樹鄉
    ○○路150 之1 號被警查獲之前，是在等人家拿藥過來，等
    一個叫作『芬姐』女子，是要買海洛因1000元，所以在那邊
    等她。」，「警方於當日16點30分在高雄縣大樹鄉○○路12
    7 號前查獲之女子叫『甲○○』，就是賣洛因給伊的人沒錯
    。」（見警卷第8 、9 頁）；而王清瑞經警方於隔日（94年
    5 月12日）移送至臺灣高雄地方法院檢察署由檢察官訊問時
    ，經具結後之證述，仍明白表示「剛打電話過去要跟甲○○
    買，甲○○來就被警方查獲…昨天下午4 點多，用公共電話
    打，電話中跟甲○○說拿一千元毒品過來，有跟他說買海洛
    因。」等語（其具結之結文係附於臺灣高雄地方法院檢察署
    94年毒偵字第4770號卷內，影本在原審法院訴緝卷第99頁）
    ，故王清瑞於警詢及第1 次偵查時，均已相當明確表示向被
    告買毒品之時間、地點及數量。
  (二)次查被告其後即因逃亡而遭通緝，經緝獲到案後，證人王清
    瑞於95年3 月30日經檢察官再次傳喚命其具結後作證，王清
    瑞卻改口證稱伊施用的毒品是向綽號阿宏的購買，沒有向甲
    ○○買過毒品云云，並稱上次偵查庭說明向甲○○買過毒品
    是因當時有施用毒品作筆錄時不太清楚等，嗣經原審法院傳
    喚王清瑞到庭作證時，其仍證稱94年5 月11日在三鳳宮被查
    獲之前，就打公共電話給宏仔，是男的，跟人家約好要買毒
    品云云，因其供述前後不一，原審法院為確認其證詞究以何
    種為可採，即先請法官助理勘驗王清瑞之警詢內容並作成勘
    驗報告（公訴人、被告及辯護人就該勘驗報告之內容均無意
    見，依刑事訴訟法第159 條之5 第2 項為有證據能力），依
    勘驗報告內容所呈現證人王清瑞於警詢回答之內容可知，就
    證人王清瑞於何時、何地向被告購買多少毒品，均係王清瑞
    94年5 月11日警詢時主動向警方為清晰之供述，警方並未為
    任何不法訊問，而隔日偵查時王清瑞所述與警詢時均相同，
    僅再表示其係以公共電話撥打被告0000000000電話，故王清
    瑞之供述及證述顯無任何因施用毒品而神志不清情形。此外
    原審法院並另勘驗附於臺灣高雄地方法院檢察署94年度偵字
    第10987 號卷內，由和信電訊股份有限公司（下稱和信公司
    ）所提供0000000000行動電話，自94年4 月1 日至94年5 月
    11日之雙向通聯紀錄，依該通聯紀錄顯示，被告查獲前所持
    有之0000000000行動電話，在94年5 月11日下午4 時10分40
    秒時，確有收到自00000000（第1 個7 為高雄地區之區碼）
    撥打之電話，通話時間計有31秒（全部通聯紀錄原審法院業
    已列印附於卷附原審法院資料袋內，原審法院並就00000000
    自94年4 月1 日至94年5 月11日曾撥打至0000000000部分加
    以節錄另行附卷），原審法院即查詢該00-0000000電話之裝
    機地點及申設明細，由中華電信資料查詢（原審法院訴緝卷
    第97頁）之內容可知，該電話確為公用電話（公話編號：00
    00000） ，申裝地點則為高雄縣大樹鄉○○路150 號之1 三
    鳳宮，與證人王清瑞於警詢及第一次偵查時所述完全相符（
    王清瑞所述之三鳳宮住址為井腳路150- 1號，與中華電信資
    料查詢顯示之三鳳宮住址為井腳路150 號之1 ，雖有不同，
    但二者均為三鳳宮，應為同一住址），顯見證人王清瑞於警
    詢及第一次偵查中表示94年5 月11日下午，伊有以公共電話
    與被告聯絡要購買海洛因方屬真實，並可採信。
  (三)再查就94年5 月11日下午4 時30分查獲被告之經過，由證人
    林珀玄於偵查中及原審法院之證詞均可知，係因證人林珀玄
    等94年5 月11日下午時，恰於大樹鄉○○路一間廟（即三鳳
    宮）要進去上洗手間時，因王清瑞看到他時，有把針筒、夾
    鏈袋丟在地上，其出示證件詢問王清瑞毒品來源，王清瑞表
    示等一下會有一個女生叫阿芬送毒品過來，伊等就在現場埋
    伏，看到被告騎機車過來在那邊繞2 圈，王清瑞說是這個女
    生要賣毒品的，伊等要攔被告，被告一直騎機車跑，後來在
    大樹鄉○○路127 號前攔截到，被告長褲鼓鼓的，伊等請被
    告把東西拿出來，就發現海洛因毒品等，所述與證人王清瑞
    於警詢及第1 次偵查時所述相符而可相互佐證，更足證明證
    人王清瑞94年5 月11日下午4 時10分確曾聯絡被告欲買毒品
    ，打完電話後因在三鳳宮內施用海洛因被證人林珀玄等發現
    （故林珀玄等警員發現王清瑞施用毒品時間應係當日下午4
    時10分以後），及被告因要交易毒品海洛因甫到三鳳宮現場
    即因警方欲攔截而逃逸，嗣即被逮捕等事實。
  (四)王清瑞於警詢時雖稱其曾於不同時間向被告及年籍不詳、綽
    號「旺仔」之男子分別購買海洛因，被告與旺仔係同居人關
    係，但此除為被告否認外，依王清瑞警詢之供述，其係不同
    時間分別向旺仔及被告購買海洛因，則縱認被告與旺仔真有
    同居關係，及2 人均有賣海洛因予王清瑞之行為，但仍無從
    認定被告本案販賣海洛因之行為係與旺仔所共犯；王清瑞另
    於原審法院作證時稱其案發當日係打電話給年籍不詳綽號「
    宏仔」之人購買毒品，但如上述依王清瑞警詢及第1 次偵查
    之供述與證述，及被告使用之0000000000行動電話之通聯紀
    錄顯示，均足證明王清瑞94年5 月11日下午4 時10分係打電
    話欲向被告購買海洛因，故所謂「宏仔」顯係王清瑞事後虛
    構之詞，故均無從為被告係與旺仔或宏仔共同販賣海洛因之
    認定，亦無從為被告有利認定之依據。
  (五)被告雖辯稱94年5 月11日伊是要去雜貨店買東西，被查獲之
    毒品係伊自己要施用的云云，但被告94年5 月11日係因與王
    清瑞以電話約定好交易海洛因，而至三鳳宮時因王清瑞之指
    認，警方欲加攔截時逃逸，嗣即被捕獲等，既據證人王清瑞
    於警詢及第一次偵查，及證人林珀玄偵查時供述及證述甚明
    ，且互核相符，參以被告當時身上又攜帶數包已分裝之海洛
    因，更顯見其當日持有海洛因是為販賣毒品之意甚明，被告
    雖又辯稱被查獲時向人家買了一錢海洛因，有加糖且加的分
    量要比海洛因少，但一錢僅為3.75公克，若加上被告所述之
    糖，顯不可能達到被告遭查獲時毒品之淨重8.53公克，故其
    所述當日係要至雜貨店購買物品而突然被捕、被查獲之海洛
    因是要自己施用之辯解均不可採。而被告於警詢時先辯稱本
    案被查獲時所扣押之0000000000行動電話SIM 卡，不知道是
    何人的，於原審法院審判時則辯稱係朋友阿惠剛拿給伊使用
    的，忘記何時開始使用的，應該是5 月11日以前，阿惠將00
    00000000行動電話SIM 卡給伊時，阿惠有用小標籤將電話號
    碼寫在SIM 卡後面，被查獲前王清瑞沒有打該支電話給伊云
    云，但被告警詢時離其最後使用上開行動電話間隔不到1 天
    ，當時尚稱不知道行動電話SIM 卡是何人的，間隔已3 年後
    卻突然可以記起SIM 卡是朋友阿惠的，及稱阿惠將00000000
    00行動電話SIM 卡給伊時，阿惠有用小標籤將電話號碼寫在
    SIM 卡後面，此均與常情不符，而被告稱王清瑞未曾打開上
    開行動電話給伊，與王清瑞警詢及第一次偵查時所述亦有不
    符，故被告所為辯解顯均不足採信。
  (六)又販賣毒品係政府嚴予查緝之違法行為，且第一級毒品海洛
    因可任意分裝或增減其份量，而每次買賣之價量，亦隨時依
    雙方關係之深淺、當時之資力、需求程度及對行情之認知等
    因素，機動調整，因之販賣之利得，除經被告坦承犯行，或
    帳冊價量均記載明確外，委難查得實情，是縱未確切查得販
    賣賺取之實際差價，但除別有事證，足認係按同一價格轉讓
    ，確未牟利之情形外，尚難執此認非法販賣之事證有所不足
    ，致知過坦承者難辭重典，飾詞否認者反得逞僥倖，而失情
    理之平；且毒品海洛因價格甚高，取得不易，凡為販賣之不
    法行為者，苟無利可圖，應無甘冒持有毒品遭查獲之極大風
    險，從事此買賣工作，是其販入之價格必較售出之價格低廉
    ，而有從中賺取買賣差價牟利之意圖及事實，應屬符合論理
    法則而不違背社會通常經驗之合理判斷，從而被告上開出售
    第一級毒品海洛因予王清瑞之交易，具有營利之意圖，亦堪
    認定。
  (七)綜上所述，本案事證已很明確，被告所辯，顯係卸責之詞，
    不足採信，犯行堪以認定。
三、按被告為本案販賣第一級毒品海洛因行為後，刑法部分條文
    業經修正並於95年7 月1 日施行，修正後刑法第2 條第1項
    之規定，係規範行為後法律變更所生新舊法律比較適用之準
    據法，於修正後刑法施行後，應適用新法第2 條第1 項規定
    之從舊從輕之原則為比較，適用最有利於行為人之法律。比
    較時應就罪刑有關之共犯、未遂犯、想像競合犯、牽連犯、
    連續犯、結合犯，以及累犯加重、自首減輕暨其他法定加減
    原因（如身分加減）與加減例等一切情形，綜其全部罪刑之
    結果而為比較（最高法院95年度第8 次刑事庭會議決議參照
    ）。至行為後刑法條文經修正，惟無有利、不利情形，應適
    用裁判時法（最高法院95年度第21次刑事庭會議決議參照）
    。經查：
  (一)刑法第64條第2 項、第65條第2 項修正後為：死刑減輕者為
    無期徒刑，無期徒刑減輕者為20年以下15年以上有期徒刑，
    舊法則規定，死刑減輕者為無期徒刑，或為15年以下12年以
    上有期徒刑；無期徒刑減輕者，為7 年以上有期徒刑，新法
    並未有利於被告，仍以被告行為時即修正前刑法第64條第2
    項、第65條第2 項對被告有利。
  (二)刑法第33條第5 款關於罰金最低度刑之規定，已由原規定「
    1 元（指銀元）以上」，並依罰金罰鍰提高標準條例第1 條
    規定提高10倍，換算結果為新台幣30元以上；變更為「新臺
    幣1000元以上，以百元計算之。」；比較修正前後關於罰金
    刑處罰最低度刑，就販賣第一級毒品併科罰金刑部分，以修
    正公布施行前之規定，較有利於被告。
  (三)經綜合比較結果，修正後刑法對被告並非有利，應依刑法第
    2 條第1 項前段之規定，整體適用行為時法即修正前之刑法
    處斷之。至於修正後刑法第25條第2 項關於一般未遂犯處罰
    之規定，僅係修正前刑法第26條前段所改列，非屬犯罪後法
    律有變更，此部分自毋庸比較新舊法，併予敘明。
四、核被告甲○○販賣第一級毒品海洛因予王清瑞，因交付時被
    警查獲而未遂之行為，係犯毒品危害防制條例第4 條第6 項
    、第1 項之販賣第一級毒品未遂罪，公訴人認被告此部分係
    犯毒品危害防制條例第4 條第1 項之販賣第一級毒品罪，尚
    有未洽。被告持有海洛因之低度行為，為其進而販賣之高度
    行為所吸收，不另論罪。被告行為尚屬未遂，併依刑法第25
    條第2 項規定，減輕其刑。
五、原審據以論罪科刑，固非無見。惟原判決認被告甲○○除上
    開販賣第一級毒品未遂外，復有於「94年5 月2 日上午8 時
    19分、94年5 月7 日上午8 時8 分，由王清瑞在高雄縣大樹
    鄉○○路150 號之1 之三鳳宮，以裝設於該三鳳宮之00-000
    0000公共電話，撥打至甲○○使用之上揭0000000000行動電
    話門號，表示欲購買新臺幣（下同）500 元、500 元之第一
    級毒品海洛因，甲○○應允後，與王清瑞分別相約在高雄縣
    大樹鄉仁美國小前、高雄縣大樹鄉○○路水美加油站旁取貨
    ，甲○○隨即於上開地點將重量不詳之毒品海洛因販賣予王
    清瑞」之犯行，另涉犯毒品危害防制條例第4 條第1 項之販
    賣第一級毒品罪嫌云云，然查此部分不僅未據檢察官起訴，
    且上開行為亦僅有證人王清瑞1 人於警詢及偵查初訊中之指
    證，並無其他佐證足以證明被告有上開犯行。雖原審以「依
    97年12月9 日審判期日當庭勘驗上開和信公司提供之000000
    0000自94年4 月1 日至94年5 月11日所有通聯紀錄發現，於
    證人王清瑞警詢所述94年5 月2 日上午8 時19分、94年5 月
    7 日上午8 時8 分，均仍有申裝於三鳳宮之00-0000000公共
    電話撥打至被告使用之0000000000號行動電話之通聯紀錄，
    通話時間分別為87秒及33秒，與王清瑞於警詢及第一次偵查
    時所述其有用公共電話向被告聯絡購買海洛因，其中第3 、
    4 次分別是於94年5 月2 日早上9 點在仁美國小前面買500
    元海洛因，94年5 月7 日早上10點半左右在水美加油站旁買
    500 元海洛因顯然相符，而王清瑞顯然是認為用公共電話撥
    打較方便或者不會遭警方查緝，因此均採用相同聯絡方式與
    被告聯絡。佐以證人王清瑞於本院作證時亦證稱曾在水美加
    油站向被告購買過一次毒品，其他忘記了，顯見證人作證時
    仍記得曾在水美加油站向被告購買海洛因，則證人王清瑞於
    警詢時供稱被告曾在94年5 月2 日、94年5 月7 日分別有再
    賣給伊海洛因之陳述顯可採信」云云，認被告甲○○於94年
    5 月2 日、94年5 月7 日另有販賣海洛因予王清瑞之事實亦
    足可認定。然查上開通聯記錄並無對話內容，則申裝於三鳳
    宮之00-0000000公共電話撥打之人究竟是何人？於上開時日
    0000000000號行動電話究竟是何人所有？何人接聽？談話之
    內容是否即與販賣第一級毒品有關？如有販賣情事，該物品
    是否即為第一級毒品海洛因？均無從證明。本院認為尚難僅
    憑上開通聯記錄，即認足以佐證証人王清瑞之陳述，此外復
    查無其他確切證據，足資證明被告有上開2 次犯行，原判決
    併認被告有於94年5 月2 日上午8 時19分、94年5 月7 日上
    午8 時8 分販賣第一級毒品犯行，尚有未洽。被告上訴意旨
    ，否認犯罪，指摘原判決不當，就上開有罪部分雖無理由，
    但對原判決認定94年5 月2 日上午8 時19分、94年5 月7 日
    上午8 時8 分販賣第一級毒品部分則有理由，自應由本院將
    原判決撤銷改判。爰審酌被告亦有施用毒品行為（參原審法
    院訴字卷所附被告之尿液檢驗報告），明知施用毒品者容易
    上癮而戒除不易，毒品除嚴重傷害個人身心外，亦足以腐蝕
    民心國基，僅為一己私利而販售具成癮性、濫用性、侵害性
    之海洛因以營利，固有不當，惟念其數量不多，販賣行為僅
    1 次，情節遠不及一般大盤商、中盤商之危害程度等一切情
    狀，量處如主文第2 項所示之刑。扣案之白粉3 包，確均含
    第一級毒品海洛因成分，合計淨重8.53公克，有法務部調查
    局調科壹字第220020369 號鑑定通知書附於偵查卷內可稽，
    （該3 包海洛因之包裝袋因無從析離，應與海洛因視為一體
    ），係屬被告與欲購買毒品者約定後帶至約定地點之毒品，
    自係作為販毒之用，應依毒品危害防制條例第18條第1 項前
    段規定沒收銷燬。至於被告94年5 月11日被查獲當日雖欲以
    1000元販賣海洛因，但尚未交付及收取價款即被查獲，自無
    從認定已因販賣而有所得，及當時在其身上所扣得小皮包、
    現金29700 元，均無任何證據足以認定係被告販賣海洛因之
    所得，應無毒品危害防制條例同條例第19條第1 項規定之適
    用。扣案被告所有供販賣海洛因聯絡所用之行動電話手機1
    支，被告於警詢時即表示係其購買及使用，雖其至原審法院
    時才稱係阿惠所有，但此顯係其卸責之詞不足採信，故扣案
    之BENQ手機1 支，亦應依毒品危害防制條例第19條第1 項規
    定宣告沒收。至於扣案之0000000000號行動電話SIM 卡1 枚
    ，既無證據認定係被告所有，自無從加以沒收。末查扣案甲
    基安非他命毒品，依卷內證據尚不足以證明與被告販賣海洛
    因有直接必要關聯，亦即與本件販賣第一級毒品海洛因之犯
    罪無關，應係供被告自己使施用，亦無從沒收，均並予敘明
    。
六、證人王清瑞於原審法院具結後證稱94年5 月11日下午4 時許
    係向宏仔購買海洛因，此部分顯與事實不符，就其涉嫌偽證
    部分，應由檢察官另案處裡。
據上論結，應依刑事訴訟法第369 條第1 項前段、第364 條、第
299 條第1 項前段，毒品危害防制條例第4 條第6 項、第1 項、
第18條第1 項前段、第19條第1 項，修正前刑法第11條、第2 條
第1 項前段、第25條第2 項，判決如主文。
本案經檢察官孫小玲到庭執行職務。
中    華    民    國    98    年    4     月    16    日
                  刑事第五庭    審判長法  官  曾永宗
                                      法  官  王伯文
                                      法  官  任森銓
以上正本證明與原本無異。
如不服本判決應於收受本判決後10日內向本院提出上訴書狀，其
未敘述上訴理由者，並得於提起上訴後10日內向本院補提理由書
狀（應附繕本）「切勿逕送上級法院」。
中    華    民    國    98    年    4     月    16    日
                                      書記官  廖素珍
附錄本判決論罪科刑法條：
毒品危害防制條例第4條
製造、運輸、販賣第一級毒品者，處死刑或無期徒刑；處無期徒
刑者，得併科新臺幣1 千萬元以下罰金。
製造、運輸、販賣第二級毒品者，處無期徒刑或7 年以上有期徒
刑，得併科新臺幣7 百萬元以下罰金。
製造、運輸、販賣第三級毒品者，處5 年以上有期徒刑，得併科
新臺幣5 百萬元以下罰金。
製造、運輸、販賣第四級毒品者，處3 年以上10年以下有期徒刑
，得併科新臺幣3 百萬元以下罰金。
製造、運輸、販賣專供製造或施用毒品之器具者，處1 年以上7
年以下有期徒刑，得併科新臺幣1 百萬元以下罰金。
前五項之未遂犯罰之。


司法院資訊處製作；財團法人民間司法改革基金會備份。
